【裁判字號】    97,消債更,1336
【裁判日期】    980218
【裁判案由】    更生事件
【裁判全文】
臺灣板橋地方法院民事裁定          97年度消債更字第1336號
聲  請  人  甲○○
代  理  人  徐婉蘭律師
上列當事人因消費者債務清理事件聲請更生，本院裁定如下：
    主  文
聲請人甲○○自中華民國九十八年二月十八日下午四時起開始更
生程序。
命司法事務官進行本件更生程序。
    理  由
一、按債務人與金融機構協商成立者，不可聲請更生或清算。但
    因不可歸責於己之事由，致履行顯有重大困難者，不在此限
    ；本條例施行前，債務人依金融主管機關協調成立之中華民
    國銀行公會會員，辦理消費金融案件無擔保債務協商機制與
    金融機構成立之協商，準用前項之規定；次按法院開始更生
    程序之裁定，應載明其年、月、日、時，並即時發生效力；
    法院裁定開始更生或清算程序後，得命司法事務官進行更生
    或清算程序，消費者債務清理條例第151條第 5項、第6項、
    第45條第 1項、第16條第 1項前段分別定有明文。
二、本件更生聲請，核其聲請意旨略以：其因有不能清償債務之
    情事，目前債務總金額為新臺幣（下同）1,909,158 元（見
    第 4頁），消費者債務清理條例施行前，曾於民國95年間依
    照中華民國銀行公會會員辦理消費金融案件無擔保債務協商
    機制，與最大債權金融機構中國信託商業銀行股份有限公司
    （下稱中國信託）達成協商，雙方約定聲請人自95年 4月起
    ，分100期，利率0.00%，每月10日以24,372元依各債權銀行
    債權金額比例清償各項債務，直至全部清償為止，惟其為無
    一定僱主之木工師傅，每月收入平均約為 4萬元左右，以其
    收入扣除房租8,500元及前開協商款項後，每月僅剩下7,127
    元，已顯然不足以支付聲請人、配偶及二名年幼子女一家四
    口的基本生活開銷，故該銀行協商金額並完全未扣除聲請人
    及受其扶養義務人之基本生活所需；此外，其工作性質因係
    有做才有收入，故一旦工作天數減少或受傷無法工作，全家
    即立陷入不敷出之狀況，97年 5月14日其於工作當中因工地
    漏電，導致所持砂輪片破裂而傷及左眼球及臉部，故於其97
    年5月14日至97年6月間完全無法工作，因而收入中斷無力履
    行協議導致毀諾，故其毀諾應具有不可歸責於己之事由，再
    倘進行更生程序後，其願以每月為1期，每期清償9,000元之
    方式履債，計清償6年（72期），可清償總額約為648,000元
    （見第108頁），懇請鈞院裁定開始更生等語。
三、經查：
  (一)聲請人曾參加中華民國銀行公會會員辦理消費金融案件無擔
    保債務協商機制，與中國信託成立協商，並於97年 5月27日
    遭通知宣告毀諾乙節，據其財團法人金融聯合徵信中心債權
    人清冊（第10至12頁）、協議書（第71頁）、無擔保債務還
    款計劃（第72至73頁）、郵政跨行匯款申請書（第76至79頁
    ）、消費金融案件債務協商機制違約通知函（第80頁）及中
    國信託97年11月24日之民事陳報狀（第111至122頁）等件足
    憑，，因此，聲請人聲請更生，自須符合「不可歸責於己致
    履行顯有重大困難之事由」之要件，方為適法。聲請人乃以
    銀行協商金額未扣除聲請人及受其扶養義務人之基本生活所
    需，及其眼部受傷等情，主張毀諾具有不可歸責事由云云。
  (二)然查聲請人前開每月收入約 4萬元左右之表示，雖輔以臺灣
    省北區國稅局綜合所得稅各類所得資料清單為證（第20至21
    頁），但聲請人所從事事業之收入，並非均可從國稅局資料
    清單查察得知，因此，縱其陳稱收入僅為 4萬元左右，亦無
    從認定該陳述為真正，再者，觀諸聲請人95年間向中國信託
    申請債務協商機制時所出具之「消費金融無擔保債務協商案
    件申請人財務資料表」（見第118至121頁）、「收入證明切
    結書」（第 122頁），聲請人均陳稱其從事木工裝潢且月收
    入為60,000 元等語，且參該協議書中國信託已給予100期，
    利率 0.00%之還款方案，實難認有其所稱未考量聲請人全家
    基本生活所需之情形；至聲請人因眼部、臉部受傷致無法工
    作而收入減少乙事，據其提出馬偕紀念醫院乙種診斷證明書
    2 紙，附於本卷第30至31頁可稽，堪信為真實，則聲請人因
    受傷致收入減少而毀諾，核屬不可歸責於己之事由，則其聲
    請更生應屬有據。
四、縱上所述，因本件聲請人除符合消費者債務清理條例第 151
    條第5項但書之要件外，復查無本條例第6條第3項、第8條或
    第46條各款所定駁回更生聲請之事由存在，則聲請人聲請更
    生應屬有據，爰依上開規定命司法事務官進行本件更生程序
    ，裁定如主文。
五、末，進入更生程序後，聲請人表示願每期清償 9,000元云云
    ，惟聲請人毀諾前每月既可清償24,372元，何以進入更生程
    序後則每月僅願還款9,000元？再查聲請人目前年僅為 38歲
    （60年生），非不得努力工作以增加收入，且其名下投保多
    筆人壽保險（見第48至70頁），該等支出是否必要，亦非無
    疑，職此，進入更生程序後，聲請人應另提出足以為債權人
    會議可決或經法院認為公允之更生方案以供採擇，俾免更生
    程序進行至依消費者債務清理條例第61條規定應行清償之程
    度，附此說明。
中    華    民    國    98    年    2     月    18    日
                  民事第三庭  法  官  何君豪
上為正本係照原本作成
本件不得抗告
本裁定已於98年2月18日下午4時公告。
中    華    民    國    98    年    2     月    18    日
                              書記官  黃琴茜


司法院資訊處製作；財團法人民間司法改革基金會備份。
